【裁判字號】    98,聲判,2
【裁判日期】    980303
【裁判案由】    聲請交付審判
【裁判全文】
臺灣臺北地方法院刑事裁定              98年度聲判字第2 號
聲  請  人
即  告訴人  乙○○
代  理  人  辛  武律師
被      告  甲○○
上列聲請人因告訴被告誣告等案件，不服臺灣高等法院檢察署檢
察長97年度上聲議字第6898號駁回再議之處分（原不起訴處分案
號：97年度偵字第21176 號），聲請交付審判，本院裁定如下：
    主  文
聲請駁回。
    理  由
一、本件聲請意旨：詳如後附件「刑事聲請移付審理暨理由書」
    所載內容。
二、按「告訴人不服上級法院檢察署檢察長或檢察總長認再議為
    無理由而駁回之處分者，得於接受處分書後10日內委任律師
    提出理由狀，向該管第一審法院聲請交付審判」、「法院認
    為交付審判之聲請不合法或無理由者，應駁回之。」，刑事
    訴訟法第258條之1、第258條之3第2 項前段分別定有明文。
    經查，本件聲請人即告訴人乙○○以被告甲○○涉犯誣告罪
    嫌，向臺灣臺北地方法院檢察署檢察官提出告訴，經該署檢
    察官以97年度偵字第21176 號為不起訴處分後，聲請人不服
    聲請再議，經臺灣高等法院檢察署檢察長於民國97年12月23
    日以97年度上聲議字第6898號處分認聲請人再議為無理由而
    駁回再議，並於97年12月26日送達等情，業經本院依職權調
    取上揭偵查卷證核閱無誤。又查，聲請人係於97年12月31日
    （星期四）委任律師具狀向本院聲請交付審判，有蓋有收狀
    日期為97年12月31日之本院字第20784 號收狀戳記之「刑事
    聲請移付審理暨理由書」1 份在卷可稽，足認聲請人係於法
    定期間內聲請交付審判，合先敘明。
三、次按，刑事訴訟法第258 條之1 規定，告訴人得向法院聲請
    交付審判，此係對於檢察官不起訴或緩起訴裁量權制衡之一
    種外部監督機制，此時，法院僅在就檢察官所為不起訴或緩
    起訴之處分是否正確加以審查，以防止檢察機關濫權。依此
    立法精神，同法第258 條之3 第3 項規定：法院就交付審判
    之聲請為裁定前，得為必要之調查等語，其所謂得為必要之
    調查，係指調查證據之範圍應以偵查中曾顯現者為限，不可
    就新提出之證據再為調查，亦不可蒐集偵查卷以外之證據，
    否則將與刑事訴訟法第260 條之再行起訴規定混淆不清（臺
    灣高等法院91年4 月25日刑庭會議法律問題研討意見參照）
    。又法院於審查交付審判之聲請有無理由時，除認為告訴人
    所指摘不利被告之事證未經檢察機關詳為調查或斟酌，或不
    起訴處分書所載理由違背經驗法則、論理法則或其他證據法
    則者外，不宜率予交付審判（法院辦理刑事訴訟案件應行注
    意事項第134 項規定參照）。至上開所謂告訴人所指摘不利
    被告之事證未經檢察機關詳為調查，係指告訴人所提出請求
    調查之證據，檢察官未予調查，且若經調查，即足以動搖原
    偵查檢察官事實之認定及處分之決定，倘調查結果，尚不足
    以動搖原事實認定及處分之決定者，仍不能率予交付審判。
四、又按，犯罪事實應依證據認定之，無證據不得認定其犯罪事
    實，刑事訴訟法第154條第2項定有明文；又告訴人之告訴，
    係以使被告受刑事訴追為目的，是其陳述是否與事實相符，
    仍應調查其他證據以資審認；而犯罪事實之認定，應憑證據
    ，如未能發現相當證據，或證據不足以證明，自不能以推測
    或擬制之方法，以為裁判基礎；另認定不利於被告之事實，
    須依積極證據，苟積極證據不足為不利於被告事實之認定時
    ，即應為有利於被告之認定，更不必有何有利之證據（最高
    法院40年度台上字第86號、30年度上字第816 號等判例意旨
    參照）。
五、經查：
(一)聲請人指訴被告涉犯刑法第169條第1項誣告犯行部分：
  1.按刑法第169 條之誣告罪之成立，係以告訴人所訴被訴人之
    事實必須完全出於虛構為要件，申言之，指明知無此事實，
    故意捏造而圖使被訴人受刑事處分，始足當之，苟出於誤信
    、誤認或懷疑有此事實，均不得謂為誣告，且若所告尚非全
    然無因，祗因缺乏積極證明致被誣告人不受訴追處罰者，亦
    難以誣告罪相繩（最高法院83臺上字第3217號判例意旨參照
    ）。即其所申告之事實，並非完全出於憑空捏造，或尚非全
    然無因，而只以不能積極證明為虛偽，或因證據不充分，致
    受誣告人不受追訴處罰者，亦不成立誣告罪（最高法院43年
    臺上字第251號判例意旨參照）。
  2.查被告甲○○於偵查時堅決否認有何誣告犯行，辯稱：告訴
    人以蛋糕砸伊頭頂，致伊受到右後枕近頸部瘀腫2×2公分之
    傷害，因而對告訴人提出傷害告訴，雖經高等法院改判強暴
    侮辱罪，但告訴人確實有對伊施暴之舉動，伊無誣告犯行等
    語。
  3.經查，聲請人即告訴人就於95年8 月29日中午12時15分，在
    臺北市○○區○○路三段160號福華飯店地下2樓，利用臺北
    市信義扶輪社聯合例會之公開場合，持蛋糕自被告頭、臉抹
    下，致被告全身沾染奶油等事實，業據被告於97年6 月17日
    偵訊時供述綦詳，亦為聲請人所不否認（見臺灣臺北地方法
    院檢察署97年度他字第3731號卷第17頁）；再者，被告主張
    於上開過程中，因而受有右後枕近頸部瘀腫2×2公分之傷害
    ，於當日12時50分許向台北市政府警察局大安分局報案，其
    遭到本案聲請人傷害及妨害名譽之行為，並有臺北市政府警
    察局大安分局受理刑事案件報案三聯單、受理各類案件紀錄
    表、員警工作紀錄簿、同日警詢筆錄各一份（見臺灣臺北地
    方法院檢察署95年度偵字第24506號，以下簡稱偵24506卷，
    第7至9頁、第24至25頁），及被告臺北市立聯合醫院驗傷診
    斷書一紙在卷可證（見偵24506 卷，第10頁）。是聲請人與
    被告於95年8 月26日中午12時15分許，聲請人確實有用蛋糕
    自被告頭、臉抹下，被告立即於同日14時41分，即至臺北市
    聯合醫院就醫驗傷無訛。因此，被告於96年12時50分許，向
    臺北市政府警察局大安分局報案稱：伊遭到聲請人傷害身體
    及妨害名譽等各節等語，應非全然虛構捏造而來甚明。上開
    報案提出告訴，業經臺灣臺北地方法院檢察署檢察官偵查結
    果，以95年度偵字第24506 號案件將聲請人列為該案被告，
    並對聲請人提起傷害及公然侮辱罪之公訴，由本院以96年度
    易字第203 號刑事判處聲請人公然侮辱人，處拘役40日，並
    於理由中說明聲請人傷害罪不能證明犯罪，嗣經檢察官提起
    上訴，經臺灣高等法院以96年度上易字第1045號刑事判決撤
    銷原判決，改判聲請人強暴侮辱罪，處有期徒刑4 月，於理
    由中說明傷害罪不能證明，並有上開96年度易字第203 號刑
    事判決書、96年度上易字第1045號刑事判決書在卷可稽。復
    按檢察官起訴書所載之法條，僅供法院審判之參考，並不足
    以拘束法院之獨立認事用法，本院及臺灣高等法院上開案件
    雖對被告所提之傷害告訴，對聲請人為犯罪不能證明之說明
    ，乃審酌卷內所附資料，依據論理及經驗法則所為之法律判
    斷，並不能即認定被告所為之傷害告訴即屬捏造，況且，上
    揭案件即聲請人確實有用蛋糕自被告頭、臉抹下，被告立即
    至臺北市聯合醫院就醫驗傷無訛，是被告前所提之傷害告訴
    之基本事實並非全然憑空虛構。縱然被告所提供之證據不夠
    充分不足以使聲請人受追訴處罰，亦難認被告主觀上有使聲
    請人受刑事處分之誣告故意，是被告上開所為，自不成立刑
    法第169條第1項誣告罪。
  4.此外，本院依職權調閱臺灣臺北地方法院檢察署95年度偵字
    第24506號卷及本院96年度易字第203號卷、臺灣高等法院96
    年度上易字第1045號卷、臺灣臺北地方法院檢察署96年度執
    字第5139號卷之全案卷證資料詳核後，本院復查無其他積極
    證據足以證明被告有聲請人所指訴上開誣告犯行，是本件尚
    無從僅依聲請人單獨片面之指訴，即遽認被告有上開誣告之
    犯行。
(二)聲請人指訴被告涉犯刑法第305條恐嚇犯行部分：
  1.查被告甲○○於偵查時堅決否認有何恐嚇犯嫌，辯稱：伊於
    96年3 月12日上午10時許出庭時，僅伊姪子李文沛及委任律
    師張靜薰陪同，並無任何黑衣男子在場，絕無恐嚇告訴人之
    行為等語。
  2.本件聲請人於原偵查程序中，已就被告以向同行之黑衣男子
    3、4人指認聲請人，並要求該數名黑衣男子處理聲請人，該
    數名男子一路尾隨至地院門口，致聲請人心生畏懼等情云云
    ，指陳在卷（見臺灣臺北地方法院檢察署97年度他字第3731
    號，以下簡稱他3731卷，第16至17頁），並有證人梅占恩之
    證述相佐 (見他3731卷第23頁；臺灣臺北地方法院檢察署97
    年度偵字第21176號，以下簡稱偵21176卷，第5頁)。惟本院
    查：證人李文沛、張靜薰均一致具結證述：渠等於案發當
    日偕同被告出庭，庭訊完畢步出法庭，直至離開法庭均未見
    有何黑衣人，更無被告與黑衣人共同恐嚇聲請人之情等語明
    確（見他3731卷第51頁；偵21176 卷第12至13頁），是聲請
    人與被告各執一詞，而證人梅占恩與李文沛、張靜薰之證詞
    又出入甚大，因此，聲請人之陳述是否與事實相符，仍應調
    查其他證據以資審認，雖聲請人提出案發當時有立即折返當
    日開庭之第7 法庭向審判長報告，雖有錄音可證。然案發
    日期為96年3月12日，迄至聲請人告訴日期為97年4月10日，
    何以在案發近一年後，始提告訴，其理由原因、動機、目的
    何在，殊與常理不合，頗令人可疑？96年3 月12日案發日
    之當時聲請人亦有委任律師陪同在側，倘聲請人若果真在本
    院第七法庭走廊上受到被告恐嚇犯行，豈有不立即調閱本院
    第七法庭外走廊之監視影帶以保全證據，卻讓足以證明被告
    有罪之證據平白滅失之理，是聲請人之舉動與經驗法則、論
    理法則嚴重背離。再者，聲請人甚至於步出法院後，立即
    遭黑衣男子數人跟著，何以未立即向法院內之法警求援之理
    ，殊與常理不合。
  3.此外，本院依職權調閱臺灣臺北地方法院檢察署97年度偵字
    第21176號卷、97年度他字第3731號卷、95年度偵字第24506
    號卷、本院96年度易字第203 號卷、臺灣高等法院96年度上
    易字第1045號卷之全案卷證資料詳核後，本院復查無其他積
    極證據足以證明被告有聲請人所指訴上開刑法第305 條恐嚇
    犯行，是本件尚無從僅依聲請人單獨片面之指訴，即遽認被
    告有上開刑法第305 條恐嚇犯行。是聲請人片面之指訴原不
    起訴處分書捨棄不採對被告不利之證詞，反採信對被告有利
    之證詞云云，顯係聲請人片面之認知致生誤會，併此敘明。
  4.綜上以觀，本件原偵查程序並未對重要證據漏未調查或偵查
    不備之違失、不當，是聲請人指訴被告涉犯上開刑法第305
    條恐嚇犯行云云，容有誤會。
六、綜上，臺灣臺北地方法院檢察署檢察官97年度偵字第21176
    號所為不起訴處分書、臺灣高等法院檢察署檢察長97年度上
    聲議字第6898號駁回再議聲請處分書，已就聲請人指訴被告
    涉犯上開誣告罪、恐嚇罪嫌，犯罪嫌疑不足，經核與卷內現
    存事證並無不合，並於偵查時提出之告訴理由均予以斟酌，
    亦詳予調查證據，並詳加論述所憑證據及其認定之理由，於
    法自無違誤。聲請意旨仍執前詞，認原不起訴處分及駁回再
    議處分未予詳查，據以指摘原處分違法而聲請交付審判，為
    無理由，應予駁回。
七、依刑事訴訟法第258條之3第2 項前段，裁定如主文。
中    華    民    國    98    年    3   月      3     日
                  刑事第十九庭審判長法  官  施添寶
                                    法  官  紀文惠
                                    法  官  吳俊龍
以上正本證明與原本無異。
不得抗告。
                                    書記官  陳弘文
中    華    民    國    98    年    3   月      3     日
附件一：刑事聲請移付審理暨理由書1件。


司法院資訊處製作；財團法人民間司法改革基金會備份。
